臺灣新北地方法院民事裁定
111年度消債清字第129號
聲  請  人  陳尤香  
代  理  人  陳志勇律師           
上列當事人聲請消費者債務清理清算事件，本院裁定如下：
    主  文
聲請人陳尤香自中華民國一百一十一年十月十一日下午四時起
開始清算程序。
命司法事務官進行本件清算程序。
    理  由
一、按債務人不能清償債務或有不能清償之虞者，得依本條例所
    定更生或清算程序，清理其債務；債務人於法院裁定開始更
    生程序或許可和解或宣告破產前，得向法院聲請清算；債權
    人縱為1 人，債務人亦得聲請；債務人對於金融機構負債務
    者，在聲請更生或清算前，應向最大債權金融機構請求協商
    債務清償方案，或向其住、居所地之法院或鄉、鎮、市、區
    調解委員會聲請債務清理之調解，消費者債務清理條例（下
    稱消債條例）第3 條、第80條、第151 條第1 項分別定有明
    文。次按法院裁定開始更生或清算程序後，得命司法事務官
    進行更生或清算程序，必要時得選任律師、會計師或其他適
    當之自然人或法人1 人為監督人或管理；法院開始清算程序
    之裁定，應載明其年、月、日、時，並即時發生效力；債務
    人之財產不敷清償清算程序之費用時，法院應裁定開始清算
    程序，並同時終止清算程序，消債條例第16條第1 項、第83
    條第1 項、第85條第1 項亦分別定有明文。再按消債條例第
    3 條規定，不採現行破產法僅以「不能清償」為聲請破產之
    要件，債務人如具「不能清償之虞」亦可聲請更生或清算，
    而不必等到陷於「不能清償」之狀態，使債務人得以儘早利
    用更生或清算程序清理債務，重建經濟生活，債權人之權益
    並可受較大之滿足。所謂「不能清償」，指債務人因欠缺清
    償能力，對已屆期之債務，全盤繼續處於不能清償之客觀經
    濟狀態者而言。所謂「不能清償之虞」，係指依債務人之清
    償能力，就現在或即將到期之債務，有不能清償之蓋然性或
    可能性而言。易言之，債務人之狀態如置之不理，客觀上得
    預見將成為不能清償之情形而言，此將來發生不能清償之事
    實，不必達到高度之確信。至於債務人之清償能力，則包括
    財產、信用及勞力（技術），並不以財產為限，必須三者總
    合加以判斷仍不足以清償債務，始謂欠缺清償能力而成為不
    能清償。債務人之清償能力係處於流動性狀態，聲請時與法
    院裁定時之清償能力未必一致，應以法院裁定時為判斷基準
    時（司法院民事廳民國99年11月29日廳民二字第0990002160
    號第2 屆司法事務官消債問題研討第4 號消費者債務清理條
    例法律問題研審小組之研審意見參照）。
二、聲請意旨略以：聲請人因經濟狀況不佳，時有以信用卡消費
    或借貸支應生活所需之情形，時日久後漸陷以債養債之窘境
    ，終無法負擔高額利息，導致無法清償債務之情況。聲請人
    目前已60歲，且患有板機指、左腕隧道症候群，自109年失
    業後至今覓無工作，目前生活必要支出不足部分仰賴子女扶
    養，難以負擔最大債權金融機構所提出之調解方案，而致調
    解不成立。是聲請人有不能清償債務之情事，爰依法向法院
    聲請清算等語。
三、經查：
  ㈠本件聲請人於聲請清算前，曾於民國(下同)111年3月30日向
    本院聲請債務清理之前置調解程序，經最大債權金融機構遠
    東國際商業銀行股份有限公司（下稱遠東銀行）委任國泰世
    華商業銀行股份有限公司(下稱國泰世華銀行)，提出以一個
    月為一期，共清償180期，年利率0％，每月清償12,000元之
    清償方案，惟聲請人稱無法負擔最大債權金融機構所提出之
    清償方案，而致前置調解不成立等情，經本院依職權調閱本
    院111年度司消債調字第202號卷宗（下稱司消債調卷）審閱
    查核無訛，堪認上開前置協商不成立乙節，應為屬實。從而
    ，本件聲請人向本院聲請清算，所應審究者即為「其現況是
    否有不能清償之虞之情事」。再經本院查核本件聲請人於聲
    請清算前1日回溯5年內未從事營業活動，業據聲請人陳明在
    卷（見本院卷39頁）。從而，本件清算聲請可否准許，所應
    審究者即為「其現況是否有不能清償之虞之情事」。
　㈡聲請人主張其積欠債務4,621,962元，名下財產有坐落彰化縣
    ○○市○○段00000地號土地1筆(權利範圍4/10000)、彰化縣○○
    市○○段0000○號建物1筆(權利範圍1/3)及保單價值準備金共
    計201,550元之保單4張，無相當財產得以清償債務，聲請清
    算前2年間，可處分所得共計為107,019元；目前無工作收入
    等語（見本院卷第39頁至第49頁），業據提出債務人清冊、
    債權人清冊、財團法人金融聯合徵信中心查詢當事人綜合信
    用報告回覆書、勞工保險被保險人投保資料表（明細）、10
    8至110年度綜合所得稅各類所得資料清單、全國財產稅總歸
    戶財產查詢清單、臺灣土地銀行存款存摺封面及內頁影本、
    中國信託銀行存款存摺封面及內頁影本、中華郵政存款存摺
    封面及內頁影本、台北富邦銀行存款存摺封面及內頁影本、
    安泰銀行存款存摺封面及內頁影本、彰化銀行存款存摺封面
    及內頁影本、臺灣企銀存款存摺封面及內頁影本、合作金庫
    銀行存款存摺封面及內頁影本、不動產第一類登記謄本、集
    保戶往來參加人明細資料表（含帳號）、保管帳戶客戶餘額
    表、客戶存券異動明細表、投資人於各專戶無資料明細表、
    投資人於清算交割銀行未開戶明細表、中華民國人壽保險商
    業同業公會資料查詢結果回覆書、國泰人壽保險股份有險公
    司(下稱國泰人壽)契約內容一覽表影本、國泰人壽保單帳戶
    價值一覽表、國泰人壽保險單貸款餘額證明書、法商法國巴
    黎人壽保險股份有限公司台灣分公司(下稱法國巴黎人壽)保
    險證明書影本（見司消債調卷第5至第6頁、第8至第12頁；
    本院卷第39至第49頁、第63至第87頁、第109至第134頁、第
    137至第163頁、第171至第173頁），堪信為真實。是本院暫
    認其目前每月無可處分所得數額，並認聲請人聲請清算前2
    年間，可處分所得共計為107,019元。
　㈢聲請人陳報聲請前2年及目前每月必要支出皆依消債條例第64
    條之2第1項計算之(見本院卷第29頁)，即109年為18,600元
    、110年為18,720元、111年為18,960元，又依消債條例施行
    細則第21條之1第3項規定，聲請人若表明以行政院衛生福利
    部公布之最低生活費1.2倍計算必要支出，毋庸記載原因、
    種類及提出證明文件，本院衡酌聲請人之家庭親屬狀況、工
    作型態、目前社會經濟消費之常情，認上開必要支出費用金
    額未逾一般人生活程度，尚屬合理，是聲請人上開主張應為
    可採。從而聲請人聲請清算前2年生活必要費用為【111,600
    元(109年7月至12月)＋224,640元(110年整年度)＋113,760(11
    1年1至6月)】＝450,000元；聲請人目前每月生活必要支出費
    用則為18,960元，
　㈣準此，聲請人目前無工作收入，其個人每月生活必要支出不
    足部分皆依靠子女扶養，顯不足以清償債權人等債務，更遑
    論尚有民間債權人未能納入調解，且其現有財產與已負債務
    顯然差距甚大，本院審酌聲請人之財產、信用、勞力及生活
    費用支出等狀況，堪認其確有不能清償債務之情事，而有藉
    助清算制度調整其與債權人間之權利義務關係而重建其經濟
    生活之必要，自堪認其確已難以清償所負之債務無訛。故聲
    請人所為本件聲請，經核符合消費者債務清理條例第3 條所
    定「不能清償之虞」之要件。
四、綜上所述，本院綜合聲請人之財產、信用及勞力（技術），
    堪認聲請人客觀上對已屆清償之債務有持續不能清償或難以
    清償之虞，應有依據消債條例所定清算程序，清理其債務之
    必要。此外，本件聲請人亦無消債條例第6條第3項、第8條
    或第82條第2項所定駁回清算聲請之事由存在，則聲請人聲
    請清算，應屬有據。揆諸首揭規定及說明，應予開始清算程
    序，並命司法事務官進行本件清算程序。
中    華    民    國   111    年    10    月    11    日
                  民事第一庭  法  官    張紫能
以上正本證明與原本無異。
本件裁定不得抗告。
本裁定已於111年10月11日下午4時公告。
中    華    民    國   111    年    10    月    11    日
                              書記官    蘇哲男